【裁判字號】    89,訴,2023
【裁判日期】    890810
【裁判案由】    給付工程款
【裁判全文】
臺灣臺中地方法院民事判決  八十九年度訴字第二○二三號
    原      告  甲○○○○○工程行
                              .
    訴訟代理人  丙○○        .
    被      告  新圖成營造工程股份有限公司
                              .
    法定代理人  李張淳嬌      .
    訴訟代理人  乙○○        .
右當事人間請求給付工程款事件，本院判決如左：
    主    文
原告之訴及假執行之聲請均駁回。
訴訟費用由原告負擔。
        事    實
甲、原告方面：
  一、聲明：
  （一）被告應給付原告新台幣（下同）壹佰柒拾參萬貳仟陸佰參拾柒元，及自民國
        八十九年五月五日起至清償日止，按年息百分之五計算之利息。
  （二）原告願供擔保，請准宣告假執行。
  二、陳述：
  （一）被告於八十七年四月間發包其位於台中市○○路與五權路口之光大國宅新建
        工程Ｄ１、Ｄ２棟內外部泥作梯間打底粉光等工程予原告，原告依約於八十
        八年六月底完工驗收完畢並交屋予被告，而有關本件工程之光大國宅一、二
        、三村新建工程早於八十八年九月九日初驗合格，八十九年二月十七日全部
        驗收合格，被告尚積欠原告工程保留款共壹佰柒拾萬貳仟陸佰拾柒元，
        經原告屢向被告催討，且於八十九年四月十七日以台中市英才郵局第九九四
        一號存證信函函催被告給付上揭工程保留款，然迄未清償。
  （二）又本件工程保留款之清償期應以兩造所訂定之契約本文為準，亦即應依契約
        第四條第五項約定，在該項工程驗收合格後一次給付。縱依兩造簽訂契約所
        夾附之估價單上之記載，作為認定該工程保留款清償期之約定，該估價單雖
        記載「保留款百分之十，俟工地交屋完成後核退」等語，然一般所謂交屋，
        應係指第一承攬人交屋給業主而言，然被告並非第一承攬人，因此該估價單
        所謂之「工地交屋完成」應係指兩造驗收合格而言，並不包括第三者。本件
        工程已於八十九年二月十九日經內政部營建署中區國宅工程組驗收合格，且
        驗收款早已於八十九年三月六日核發完畢。因此，本件工程既已由兩造會同
        驗收合格完畢，被告自應給付如聲明所示之工程保留款，為此爰依承攬契約
        之法律關係，請求被告給付如聲明所示之金額。
  三、證據：提出工程合約書、存證信函、工程決算對位表各一件、營建署中區國宅
      工程組函二件為證。
乙、被告方面
  一、聲明：如主文所示。
  二、陳述：本件依兩造所訂定之工程合約書第四條第五項約定：「每次請款應扣除
      實作完成數量百分之十作為保留款，該款項於工程驗收合格後一次給付」，然
      依該合約書所夾附之估價單中就付款辦法及方式則約定：「保留款百分之十，
      俟工地交屋完成後核退」，二者就工程保留款之清償期之約定雖有所牴觸，然
      依兩造所訂上揭工程合約書第十五條則明白約定：「本合約所夾附之估價單及
      施工說明書，視為本約之一部分，其所載事項之效力優於本約條款」，是本件
      工程保留款之清償期應以估價單之約定為準，亦即以交屋時為準，且被告付款
      條件長久以來均以估價單中所載之付款辦法作為付款依據。又本件工程因尚在
      處理後續驗收修繕事宜階段，且被告與訴外人（第一承攬人）華揚營造有限公
      司亦約定交屋時應會同住都處共同處理至全部完竣後方給付工程保留款，被告
      迄今因尚未接獲任何交屋之通知，既然未交屋，被告自無給付之義務。
  三、證據：提出工程合約書及估價單各二件為證。
        理    由
一、本件原告主張被告於八十七年四月間發包其位於台中市○○路與五權路口之光大
    國宅新建工程Ｄ１、Ｄ２棟內外部泥作梯間打底粉光等工程予原告，原告並依約
    於八十八年六月底完工驗收完畢並交屋予被告，而有關本件工程之光大國宅一、
    二、三村新建工程早於八十八年九月九日初驗合格，八十九年二月十七日全部驗
    收合格，被告尚欠原告工程保留款共壹佰柒拾萬貳仟陸佰拾柒元，爰依承攬
    契約之法律關係，請求被告給付壹佰柒拾參貳仟陸佰參拾柒元，及自民國八十九
    年五月五日起至清償日止，按年息百分之五計算之利息云云。被告則以依兩造所
    訂之工程合約書第四條第五款約定：「每次請款應扣除實作完成數量百分之十作
    為保留款，該款項於工程驗收合格後一次給付」，然依該合約書所夾附之估價單
    中就付款辦法及方式則約定：「保留款百分之十，俟工地交屋完成後核退」，二
    者就工程保留款之給付期之約定雖有所牴觸，然依兩造所訂上揭工程合約書第十
    五條明白約定：「本合約所夾附之估價單及施工說明書，視為本約之一部分，其
    所載事項之效力優於本約條款」，是本件工程保留款之給付期應以估價單之約定
    即以交屋時為準，因本件工程尚未交屋，被告自無給付之義務等語資為抗辯。
二、本件原告主張被告於八十七年四月間發包其位於台中市○○路與五權路口之光大
    國宅新建工程Ｄ１、Ｄ２棟內外部泥作梯間打底粉光等工程予原告，原告並依約
    於八十八年六月底完工驗收完畢，而有關本件工程之光大國宅一、二、三村新建
    工程早於八十八年九月九日初驗合格，八十九年二月十七日全部驗收合格，被告
    尚積欠原告工程保留款共壹佰柒拾萬貳仟陸佰拾柒元未給付等事實，業據其
    提出工程合約書、存證信函、工程決算對位表各一件、營建署中區國宅工程組函
    二件為證，核屬相符，且為被告所不爭執，自堪信為真實。惟被告抗辯：該工程
    保留款之清償期應為交屋後，而非驗收完成時，因該工程目前尚未交屋，故被告
    無給付義務等語，原告對被告抗辯上開工程尚未辦理交屋一節並不爭執，是以本
    件所應審究者乃是該工程保留款之清償期為何。
三、按定有清償期者，債權人不得於期前請求清償，如無反對之意思表示時，債務人
    得於期前為清償，民法第三百十六條定有明文。查本件系爭工程保留款之清償期
    ，依兩造所訂定之工程合約書第四條第五項雖約定：「每次請款應扣除實作完成
    數量百分之十作為保留款，該款項於工程驗收合格後一次給付」，然依該合約書
    所夾附之估價單中就付款辦法及方式則約定：「保留款百分之十，俟工地交屋完
    成後核退」，二者就工程保留款之清償期之約定雖有所牴觸，然依兩造所訂上揭
    工程合約書第十五條明白約定：「本合約所夾附之估價單及施工說明書，視為本
    約之一部分，其所載事項之效力優於本約條款」，此有被告提出之工程合約書及
    估價單各一件為證，該工程合約書既明白約定估價單為本約之一部，且其效力優
    於本約條款，當事人雙方自應均受該約定之拘束，是本件工程保留款之清償期應
    以估價單之約定亦即以交屋時為準。故本件工程雖已驗收完成，惟未完成交屋，
    則該工程保留款之清償期尚未屆至，依前揭民法第三百十六條前段規定，原告不
    得於期前請求清償，是被告之抗辯即為可採。
四、從而，原告依承攬契約請求被告給付工程保留款壹佰柒拾萬貳仟陸佰拾柒元
    ，及自八十九年五月五日起至清償日止，按年息百分之五計算之利息，於法尚有
    未合，不應准許。原告之訴既經駁回，其假執行之聲請，已失所附麗，應予駁回
    。
五、據上論結：本件原告之訴為無理由，依民事訴訟法第七十八條，判決如主文。
中      華      民      國    八十九    年      八      月      十      日
                                    臺灣臺中地方法院民事第三庭
~B法      官  張瑞蘭
右為正本係照原本作成
如不服本判決，應於判決送達後二十日內，向本院提出上訴狀。
中      華      民      國    八十九    年      八      月        十    日
~B法院書記官


司法院資訊處製作；財團法人民間司法改革基金會備份。
